【裁判字號】    97,消債更,400
【裁判日期】    970925
【裁判案由】    更生事件
【裁判全文】
臺灣臺南地方法院民事裁定           97年度消債更字第400號
債  務  人  甲○○
上列當事人因消費者債務清理事件聲請更生，本院裁定如下：
    主    文
債務人甲○○自中華民國97年9月25日上午10時起開始更生程序
。
    理    由
一、本件聲請意旨略以：債務人甲○○有不能清償債務之情事，
    且其無擔保或無優先權之債務總額未逾新臺幣（下同）1,20
    0萬元，復未經法院裁定開始清算程序或宣告破產，前雖與
    債權金融機構成立債務協商，然因債務人於民國97年4月份
    結婚、5月份報稅，且配偶目前待業中，而債務人之收入經
    扣除債務協商每月應還款項後，實不足以支應債務人每月基
    本生活費用。債務人因不可歸責於己之事由，致履行顯有重
    大困難，為此，依消費者債務清理條例提出本件更生之聲請
    等語。
二、按債務人不能清償債務或有不能清償之虞者，得依本條例所
    定更生或清算程序，清理其債務。債務人無擔保或無優先權
    之債務總額未逾新臺幣一千二百萬元者，於法院裁定開始清
    算程序或宣告破產前，得向法院聲請更生。債務人與金融機
    構協商成立者，不得聲請更生或清算，但因不可歸責於己之
    事由，致履行顯有重大困難者，不在此限。本條例施行前，
    債務人依金融主管機關協調成立之中華民國銀行公會會員辦
    理消費金融案件無擔保債務協商機制與金融機構成立之協商
    ，準用前項之規定。消費者債務清理條例第3條、第42條第1
    項及第151條第5項、第6項分別定有明文。次按法院開始更
    生程序之裁定，應載明其年、月、日、時，並即時發生效力
    ，同條例第45條第1項亦有明文規定。
三、經查：
(一)、債務人甲○○前於消費者債務清理條例施行前，依金融主管
    機關協調成立之中華民國銀行公會會員辦理消費金融案件無
    擔保債務協商機制與金融機構於95年8月9日成立協商，當時
    債務人之無擔保債務總額為3,925,597元，雙方約定債務人
    每月應償還款項合計為24,835元，債務人自95年7月10日起
    開始依約繳款，繳款22期後，即97年5月，向部分銀行申請
    延期繳款。債務人迄今尚欠如附表所示債權人之債權金額如
    附表所示金額等情，已據債務人陳明在卷，且有小額信用貸
    款契約書、李佳蓉之萬泰商業銀行綜合存款存摺影本、協議
    書、無擔保債務還款計劃及各該債權銀行民事陳報狀附卷可
    稽，堪信為真實。
(二)、又債務人每月薪資所得約為30,982元，96年度薪資所得為38
    9,701元，名下有汽車乙輛，此外查無其他財產資料，有勞
    保局電子閘門查詢作業被保險人投保資料查詢、稅務電子閘
    門財產所得調件明細表及債務人提出之薪資帳戶存摺明細在
    卷足憑，應可採認。本件斟酌我國97年度最低生活費標準為
    每人9,829元，有歷年最低生活費一覽表在卷足佐，則本件
    依債務人之財產及收入狀況，其收入經扣除債務人依債務協
    商每月須償還款項24,835元後，其餘額並不足以支應債務人
    每月最低之基本生活費用，則債務人有不能清償債務之情形
    ，應堪認定。而債務人之工作收入無法同時履行債務協商條
    件及滿足每月最低基本生活需求之客觀經濟狀況，要難認係
    屬因可歸責於債務人自己致其履行顯有重大困難之事由。此
    外，本件又查無債務人有消費者債務清理條例第6條第3項、
    第8條或第46條各款所定駁回更生聲請之事由存在，則債務
    人聲請更生，應屬有據，爰裁定如主文。
中    華    民    國    97    年    9    月    25     日
              民事第三庭    法      官  張季芬
上為正本係照原本作成。
本件不得抗告。
本裁定已於民國97年9月25日上午10時公告。
中    華    民    國    97    年    9     月    25    日
                            書  記  官  顏惠華
附表：債務人之債權人名稱、債權金額
┌───┬───────┬─────────────┐
│編號  │債權人名稱    │現存實際債權金額（新台幣）│
├───┼───────┼─────────────┤
│1     │國泰世華商業銀│債務人迄今積欠113,099元： │
│      │行股份有限公司│1.本金：112,707元。       │
│      │              │2.利息暨違約金：392元。   │
├───┼───────┼─────────────┤
│2     │渣打國際商業銀│債務人應給付：            │
│      │行股份有限公司│1.消費借貸款123,057元。   │
│      │              │2.其中123,233元自97 年5月 │
│      │              │  7日起至清償日止按年息百 │
│      │              │  分之20計算之利息。      │
│      │              │3.暨按月依當月未繳清金額在│
│      │              │  60,000元以下者以450元計 │
│      │              │  算之違約金；當月未繳清金│
│      │              │  額在60,001元以上，100,00│
│      │              │  0以下者，以600元計算之違│
│      │              │  約金；當月未繳清金額在  │
│      │              │  100,001元以上者，以1,000│
│      │              │  元計算之違約金。        │
├───┼───────┼─────────────┤
│3     │香港上海匯豐銀│債務人信用卡欠款為400,806 │
│      │行股份有限公司│元。                      │
├───┼───────┼─────────────┤
│4     │臺灣新光商業銀│債務人尚積欠三筆消費性貸款│
│      │行股份有限公司│：1.35,585元。            │
│      │              │  2.95,384元。            │
│      │              │  3.6,824元。             │
├───┼───────┼─────────────┤
│5     │遠東國際商業銀│債務人尚積欠：            │
│      │行股份有限公司│1.本金：573,998元。       │
│      │              │2.利息：2,335元（自97年5月│
│      │              │  10日起至97年6月12日止， │
│      │              │  以本金金額按4.50%計算） │
├───┼───────┼─────────────┤
│6     │萬泰商業銀行  │債務人尚積欠384,949元。   │
│      │股份有限公司  │                          │
├───┼───────┼─────────────┤
│7     │大眾商業銀行  │債務人尚積欠：            │
│      │股份有限公司  │1.本金：141,093元。       │
│      │              │2.利息：5,450元（自97年4月│
│      │              │  23日起至97年6月16日止， │
│      │              │  以本金金額按19.71%計算之│
│      │              │  利息。                  │
├───┼───────┼─────────────┤
│8     │安泰商業銀行  │債務人積欠消費借貸及信用卡│
│      │股份有限公司  │消費款共746,745元：       │
│      │              │1.消費借貸部分：          │
│      │              │  (1)本金：581,690元。     │
│      │              │  (2)利息：7,458元。       │
│      │              │  (3)違約金：153元。       │
│      │              │2.信用卡消費款部份：      │
│      │              │  (1)本金：150,076元。     │
│      │              │  (2)利息：5,187元。       │
├───┼───────┼─────────────┤
│9     │中國信託商業銀│債務人尚積欠582,685元：   │
│      │行股份有限公司│1.信用卡部分136,870元。   │
│      │              │2.通信貸款部分445,815元。 │
├───┼───────┼─────────────┤
│10    │美國運通銀行  │債務人截至97年6月17日止， │
│      │股份有限公司  │尚積欠債務金額為265,251元 │
│      │              │。                        │
├───┼───────┼─────────────┤
│11    │新光人壽保險  │保單借款：                │
│      │股份有限公司  │1.48,459元及利息。        │
│      │              │2.111,000元及利息。       │
│      │              │3.63,295元及利息。        │
├───┼───────┼─────────────┤
│12    │李佳蓉        │民間借貸：36,412元。      │
└───┴───────┴─────────────┘


司法院資訊處製作；財團法人民間司法改革基金會備份。
